最高法院刑事判決　　　　　　　　　　　　　　　九十三年度台上字第三七二八號
　　上訴人　杜東松
　　被　告　乙○○
　　　　　　甲○○
　　　　　　丙○○
右上訴人因自訴被告等偽造文書案件，不服台灣高等法院中華民國九十年十月二十六
日第二審判決（九十年度上訴字第三０三一號，自訴案號：台灣台北地方法院九十年
度自字第四九六號），提起上訴，本院判決如左：
    主  文
上訴駁回。
    理  由
按刑事訴訟法第三百七十七條規定，上訴於第三審法院，非以判決違背法令為理由，
不得為之。是提起第三審上訴，應以原判決違背法令為理由，係屬法定要件。如果上
訴理由狀並未依據卷內訴訟資料，具體指摘原判決不適用何種法則或如何適用不當，
或所指摘原判決違法情事，顯與法律規定得為第三審上訴理由之違法情形，不相適合
時，均應認其上訴為違背法律上之程式，予以駁回。本件原判決以自訴意旨略以上訴
人杜東松係前台灣省政府物資處秘書，被告乙○○、甲○○、丙○○分別擔任該處處
長、主任秘書、人事室主任，甲○○、丙○○並擔任八十七年度之考績委員。被告三
人明知上訴人已決定於民國八十七年六月十七日上午九時依法申辦退休，卻擱置不予
核轉，並於同日下午四時許，發布台灣省政府物資處八七物人字第０八七九七號令，
對上訴人為「一次記二大過並停職」之懲處，並於翌日生效。該命令懲處事由所載「
侮辱、誣告、脅迫長官及破壞機關紀律，屢勸不聽，情節重大」內容，顯然不實。嗣
經上訴人提起復審、再復審，終獲公務人員保障暨培訓委員會認再復審有理由，而決
定「復審決定及原處分均撤銷，由原處分機關另為適當之處分」。足證被告三人於該
人事令為不實之登載，涉犯刑法第二百十三條之公務員登載不實罪嫌。經審理結果，
以上訴人確因台灣省物資處執行裁撤東區業務處計畫之事，認物資局不依法行政，採
黑箱作業迫害，無法源依據以局函裁撤東區業務處，暗中刪除八十六年度預算、偽報
撤離會計員、抑留剋扣經費或員工薪資，並逼迫限八十五年六月底移交業務、財產及
人員，而對被告等多位同事向花蓮地檢署提出妨害公務、偽造文書及瀆職等告訴，及
向第一審法院提起偽造文書、誣告等自訴，有公務人員保障暨培訓委員會八八公審決
字第一四三號復審決定書及第一審法院八十六年度自字第八九三號、八十六年度自字
第一０六八號刑事判決及被告三人之前科表附卷可稽。嗣經台灣省物資局第五、六、
七次考績委員會議決依公務人員考績法施行細則第十四條第一項第二款第六、七目之
規定予以一次記二大過之處分，於八十七年六月十七日以八七物人字第０八七九七號
命令發布一次記二大過之懲處令及停職令。雖上訴人於同日（八十七年六月十七日）
簽請提前辦理退休，並擬於以同年七月十七日為退休生效日，唯經該處人事室於同日
以該處業已發布一次記二大過停職在案而不予受理，亦有卷附上訴人物資處八七物人
字第０八七九七號令、簽呈、銓敘部八七台特三字第一六五一九八五號書函在卷可按
。可見物資局於上訴人簽請提前退休前，業已召開考績會對於上訴人為懲處之決議，
並於該簽呈送至人事室前業已發布人事命令，被告並無故意擱置上訴人之簽呈之情事
。而上訴人因台灣省物資處裁撤東區業務處之事而為抗爭行為，乃至於對被告等人提
起刑事訴訟，是否符合公務人員考績法施行細則第十四條第一項第二款第六、七目所
規定之「侮辱、誣告或脅迫長官，情節重大者」及「挑撥離間或破壞紀律，情節重大
者」記二大過標準，自屬主管長官及考績委員認定事實適用法律之權責，其認定評價
縱與受懲處人之認知不同，甚或認定不當而應負行政責任，然既非全無事實可憑，即
難謂登載內容虛偽不實，或謂被告三人主觀上明知不實。次查台灣省政府物資處八七
物人字第０八七九七號令雖經上訴人提起復審、再復審後，由公務人員保障暨培訓委
員會以八八公審決字第一四三號復審決定書決定「復審決定及原處分均撤銷，由原處
分機關另為適當之處分」，惟細繹其理由係：「再復審人不服調任物資處秘書一職，
進而到處濫控同仁損及機關聲譽、延遲報到及辦理移交，威脅考績委員，業先後遭移
付懲戒降一級改敘及遭服務機關處予共六次之記過懲處，本案再復審人一次記二大過
懲處事由，經核與上開懲處固尚非同一事件，然究其原因，則均係因不滿遭調任秘書
一職而為：依再復審人遭一次記二大過處分之過程觀之，上開告訴行為是否屬『情節
重大』，容有討論餘地，再佐以再復審人服公職已有四十餘年行將屆齡退休，且自七
十六年新人事制度施行至八十六年調任物資處秘書前，再復審人僅八十五年考績列乙
等餘均考列甲等等情，再復審人向司法機關控告同仁之惡行是否已重大達非免職無法
匡正之地步，亦非全無再斟酌之處」，足徵公務人員保障暨培訓委員會上開決定書並
非認定台灣省政府物資處上開人事令記載之懲處事由不實，而係認為上訴人之行為是
否情節重大已達非免職無法匡正之程度，尚有琢磨餘地。此由上訴人復職後，仍由經
濟部於八十八年十二月二十九日發布經（八八）人字第八八三五七二九五號令，以上
訴人「未能配合前台灣省物資局東區業務處裁撤計畫；且抗拒業務移交，於八十五年
向台北地檢署提出妨害公務之告訴，八十六年九月十七日向台北地方法院提起偽造文
書、瀆職及妨害公務之自訴，八十六年十一月十七日向台北地方法院提起偽證及誣告
之自訴，控告機關首長、承辦單位主管、承辦人員等十一人，計十九人次，且於自訴
狀內指稱被告『黑箱作業』、『目無法紀』，惟被告等業經法院判決無罪，顯見杜員
濫告違反紀律，誣陷侮辱同事名譽」等為事由，予以「記一大過」懲處，益見被告並
無懲處不實之情事。上訴人徒以該懲處命令遭公務人員保障暨培訓委員會撤銷為理由
，認被告三人涉犯刑法第二百十三條之公務員登載不實罪嫌，容有誤會。被告等之行
為與刑法第二百十三條之公務員登載不實罪構成要件有間。此外，復查無其他積極證
據足資認定被告三人涉有上訴人所指之犯行，因認第一審以被告等犯罪不能證明，而
諭知無罪之判決，為無不合，予以維持，駁回上訴人在原審之上訴，已詳述其所憑之
證據及其理由。所為論斷，從形式上觀察，並無何違法情形存在。上訴意旨略以：上
訴人依法申請退休，卻遭被告等假借職務上之機會及方法，以一次記二大過並停職，
阻止上訴人退休，顯非依法行政，原審不察，誤認該非法行為為主管及考績委員認定
事實適用法律之權責，其認定評價為何，應屬行政責任之範圍，與刑事責任無涉，其
認事用法違背論理法則及有判決不備理由、理由矛盾之違法。而上訴人對被告等人提
起訴訟之行為，業經被告等對上訴人為降調處分，與本件一次記二大過並停職無涉，
原判決卻引用為理由，亦有證據上理由矛盾之違法等語。惟查原判決認定物資局於上
訴人簽請提前退休前，業已召開考績會對其為懲處之決議，並發布人事命令，被告等
並無故意擱置上訴人簽呈情事，已詳述其所憑之證據及理由，上訴意旨指摘原判決就
此事實誤認非法為合法，並未具體指摘有何違法情事，仍執陳詞漫指原判決違法。而
原判決已詳敘被告等之行為與公務員登載不實罪之犯罪構成要件不符之理由，並無判
決理由矛盾可言。此外，上訴意旨並非依據卷內資料具體指摘，徒憑己見，仍執陳詞
，就原判決明白論斷之事項，及原審認事採證職權之行使，任意指摘，泛言原判決理
由不備及有理由矛盾之違法，或為單純事實之爭執，自非適法之第三審上訴理由。其
上訴違背法律上之程式，應予駁回。
據上論結，應依刑事訴訟法第三百九十五條前段，判決如主文。
中　　　華　　　民　　　國　　九十三　　年　　　七　　　月　　二十二　　日
                              最高法院刑事第六庭
                                  審判長法官  吳　雄　銘
                                        法官  池　啟　明
                                        法官  石　木　欽
                                        法官  郭　毓　洲
                                        法官  吳　三　龍
      右正本證明與原本無異
                                              書  記  官
中　　　華　　　民　　　國　　九十三　　年　　　七　　　月　　二十八　　日
                                                                        Ｑ
